【裁判字號】    90,交易,476
【裁判日期】    901206
【裁判案由】    公共危險等
【裁判全文】
臺灣臺南地方法院刑事判決                          九十年度交易字第四七六號
    公  訴  人  臺灣台南地方法院檢察署檢察官
    被      告  乙○○
右列被告因過失傷害等案件，經檢察官提起公訴（九十年度偵字第一一二一九號、九
十年度偵字第一二一七五號），本院判決如左：
    主  文
乙○○服用酒類，不能安全駕駛動力交通工具而駕駛，處有期徒刑肆月，如易科罰金
，以參佰元折算壹日；又因過失傷害人，處有期徒刑參月，如易科罰金，以參佰元折
算壹日。應執行有期徒刑柒月，如易科罰金，以參佰元折算壹日。
    事  實
一、乙○○於民國九十年九月二十一日下午一時許，在台南縣佳里鎮，飲用高梁酒飲
    料後，業已達於不能安全駕駛動力交通工具之程度，竟仍於同日下午五時三十分
    許，駕駛其所有車牌號碼ＵＴ－七四九五號自用小客車，搭載王秀蓮、王天惠，
    沿台南縣麻豆鎮○○路由南向北方向行駛，行經該路六十一之三號前，本應注意
    飲用酒類後吐氣所含酒精濃度超過每公升０‧二五毫克以上者，不得駕車；與汽
    車行駛時，駕駛人應注意車前狀況，並隨時採取必要之安全措施以及汽車在未劃
    標線之道路，應靠右行駛之規定。而依當時天候晴朗、下午自然光線、路面乾燥
    無缺陷、道路上雖有停車然未影響行車、視距良好等情形以觀，客觀上亦無不能
    注意之情事，其竟疏於注意車前狀況，且因不勝酒力，操控能力變差，貿然偏左
    方車道行駛。適有甲○○騎乘車牌號碼ＫＨ七－二一八號重型機車，自對向車道
    由北向南沿右方車道行經該處時，亦疏未注意車前狀況，而見乙○○駕駛之車輛
    偏左行駛，為閃避乙○○，未留意右方車道有足夠之空間可供閃避，竟將機車騎
    向左方車道躲避，因雙方皆有上述過失避煞不及，乙○○之車輛右前方即乘客座
    前方保險桿撞及甲○○之機車右後方引擎處，並造成甲○○受有「左膝挫傷」之
    傷害。乙○○經到場處理之員警做精酒測試，其吐氣酒精濃度高達每公升一點四
    三毫克，而查獲上情。
二、案經甲○○訴由台南縣警察局麻豆分局報告臺灣臺南地方法院檢察署檢察官偵查
    起訴。
    理  由
一、訊據被告乙○○對前揭時地酒後駕車肇事致告訴人甲○○受傷之事實矢口否認，
    辯稱：「當天不是我開車，是王秀蓮開車；在地檢署告訴人已經承認逆向行駛」
    云云置辯。
二、經查：告訴人於警局初訊時起即指訴：「係被告乙○○駕駛車輛」「他身穿白領
    淡黃色上衣」等語；證人邱林瑋琪於警訊中亦供稱：「車禍發生後，我立即轉頭
    看到乙○○由自小客車駕駛座位置開門下車」「穿淡黃色短袖襯衫，米色長褲的
    男子」等語，二人之陳述前後一致互核相符。又證人邱林瑋琪雖與告訴人係認識
    十年之鄰居，然二人之供詞並無茅盾，且亦無證據顯示邱林瑋琪之證言有何虛偽
    之處，當可採信。次查：證人王秀蓮於警訊中雖亦證稱：車輛是我駕駛的云云。
    然經警訊問被告係坐在小客車何處時，證人王秀蓮證稱：「乙○○是坐在我的左
    後座處，王天惠是坐在我的右方」；證人王天惠亦稱：「當時我坐在駕駛坐右側
    ，後座是乙○○，我不知他坐在右側或左側，我當時在睡覺」；而被告卻稱：「
    當時我坐在車後左側，黃天惠坐在後座右側」云云。證人王秀蓮對於王天惠所坐
    位置究係在前方乘客座抑或後方右側與被告所供互相矛盾，且證人王天惠不知被
    告係坐後方左側或右側亦與常理不符。復查：證人王秀蓮於檢察官偵查中改稱：
    「原來乙○○、王天惠都坐在後座，後來乙○○說想睡覺，王天惠說我車性能不
    太熟，他才從後座鑽到前座來，坐在前座」；證人王天惠亦改稱：「因王秀蓮車
    性不熟，乙○○酒醉，所以我才到前座替她看一下，我是從司機座旁鑽到前座去
    坐」云云。然查：證人王天惠既由後座爬向前座，依其證言於爬向前座前，被告
    乙○○即坐在其身旁，為何於警訊中供稱不知被告坐在後座左側或右側？又證人
    王天惠係因王秀蓮車性不熟而爬向前座，理應於前座教導王秀蓮駕駛，為何又於
    警訊中供稱其在前座睡覺？末查：證人王秀蓮經本院隔離訊問時供稱：「是我主
    動叫乙○○不要開的，我跟他說你喝了酒不要開讓我開，他當時點頭沒有表示意
    見」云云；被告乙○○卻供稱：「是我主動說我有喝酒不能開車，我也有問她有
    沒有執照，她說有，但是沒有在開」云云，二人對於何人主動要求王秀蓮駕駛供
    詞互相茅盾，況有無駕駛執照與是否有道路駕駛經驗係屬二事，證人王秀蓮既已
    告知被告雖有駕照但沒有再開車云云，被告焉有冒險讓欠缺道路駕駛經驗之王秀
    蓮開車之理？顯見證人等所述均係迴護被告，臨訟串證之詞均不足採信。
三、再查：告訴人於警訊中供稱：「當時我由北向南行駛靠右行駛，對方（指被告）
    由南向北靠左行駛，我因要讓他先過，但他一直靠左行駛過來，我沒有辦法才往
    左躲避，但還是與他擦撞，我車速大約二十公里」等語；證人邱林瑋琪於警訊中
    供稱：「自小客車在我身後與我同向，並未靠右行駛，因為車禍發生後，自小客
    車位置是在左側對方來車的車道上。機車與我會車行駛很慢，靠右邊正常行駛」
    等語。二人所述，並無茅盾之處，當可採信。再依台南縣警察局麻豆分局製作之
    道路交通事故調查紀錄表之紀載及所附現場圖與現場照片顯示，被告肇事時係偏
    左行駛，而車輛右前方即乘客座前方保險桿及輪胎上方接近右轉方向燈處之葉子
    板等處撞及告訴人機車右側車身後方引擎處，足認告訴人確係為閃避被告之車輛
    而偏向道路左側行駛時為被告撞及。且遍查全卷告訴人均陳稱伊係為閃避被告始
    將車輛偏向左側行駛，而未承認其係逆向行駛。足認被告辯稱告訴人逆向行駛云
    云，不足採信。
四、綜上所述及參酌卷附之舉發通知單、酒精濃度測試紀錄表及測試觀察紀錄各一份
    ，足認被告所辯均不足採信，其犯行堪予認定。又告訴人因本件車禍，而受有如
    事實欄所載之傷害，則有台灣基督教長老教會新樓醫院九十年九月二十二日診斷
    證明書一紙在卷足憑，足認被告過失傷害犯行與告訴人受有損害之間確有因果關
    係。
五、末查：依台南縣警察局麻豆分局製作之道路交通事故調查紀錄表所附現場圖及現
    場照片，顯示告訴人與被告發生撞及處道路右方尚有寬闊之空間可供告訴人閃避
    ，而告訴人仍向道路左方為逆向閃避？足認告訴人於採取避撞措施不當亦有疏失
    。然被告等之前述過失，既與告訴人等之過失，併合而為本件車禍肇事之原因，
    故告訴人等之過失或可供做量刑時之斟酌，但被告等之刑責則不能因此相扺而獲
    得免除。
六、按飲用酒類後，其吐氣所含之酒精濃度超過每公升０．二五毫克以上者，不得駕
    車；汽車在未劃標線之道路，應靠右行駛；另汽車行駛時，駕駛人應注意車前狀
    況，並隨時採取必要之安全措施，道路交通安全規則第一百十四條第二款、第九
    十五條及第九十四條第三項分別定有明文。本件被告乙○○駕車於村里道路上行
    駛，自應注意上述道路交通安全規則，而案發當時天候晴朗、下午自然光線、路
    面乾燥無缺陷、道路上雖有停車然未影響被告之駕駛、視距復屬良好等情，則有
    前述台南縣警察局麻豆分局道路交通事故調查報告表載明可考，據此判斷，客觀
    上亦無不能注意之情事，其竟仍酒後駕車，並因疏於注意車前狀況，及不勝酒力
    ，致駕車操控能力變差，而貿然偏向道路左駛行駛，以致肇事並使告訴人受傷，
    故被告之駕駛行為，顯有過失。
七、再者，按刑法第一百八十五條之三所稱服用酒類或其他相類之物，不能安全駕駛
    動力交通工具之公共危險條款，係屬抽象危險犯之規定，此種抽象危險係伴隨飲
    酒過量之行為而當然成立。換言之，只需客觀上有此種行為出現，危險即視為存
    在，其是否果真肇事，均不影響公共危險罪責之成立；若其果真肇駕車肇禍，其
    不能安全駕駛動力交通工具之情形，則更不待言。另參考德、美等國之認定標準
    ，對於酒精濃度呼氣已達每公升零點五五毫克，或血液濃度達百分之零點一一以
    上，肇事率為一般正常人之十倍，認為已達「不能安全駕駛」之標準（此有法務
    部八十八年五月十八日法八八檢字第一六六九號函可資參照），而本件被告肇事
    後吐氣之酒精濃度，經測試結果仍高達每公升一點四三毫克，亦有上開吐氣酒精
    濃度測試紀錄表一紙在卷可按，參照前揭說明，被告飲酒後確已達於不能安全駕
    駛動力交通工具之程度。況被告嗣後更因不能安全駕駛之行為，而肇事致人受傷
    ，此益證被告於上開時、地，飲酒後駕駛汽車時，即已處於不能安全駕駛之狀態
    。綜上所述，本件事證已臻明確，被告之上開犯行，均堪認定。從而，本件事證
    已甚明確，被告酒後駕車之公共危險及過失傷害等犯行，均堪認定。
八、核被告所為，係犯刑法第一百八十五條之三之酒後駕駛動力交通工具罪及同法第
    二百八十四條第一項前段之普通過失傷害罪。又被告所犯之過失傷害罪，係酒醉
    駕車，因而致人受傷，依法應負刑事責任，故需依道路交通管理處罰條例第八十
    六條第一項，加重其刑至二分之一。至被告所犯上開二罪間，犯意不同，行為互
    殊，應予分論併罰。本院審酌被告犯罪後於警局途中對於證人邱林瑋琪以：妳要
    作證人，講話要講好，不然把妳壞人幹掉」等語，此為被告所不否認，有警訊筆
    錄可稽及其犯罪之動機、目的，其生活狀況、品行、智識程度，本件犯罪所生之
    危險、損害，及被告肇事後之吐氣酒精濃度，高達每公升一點四三毫克，顯見其
    惡性非淺，且其對於本件車禍發生之過失程度，尚非輕微，另被告犯罪後，仍未
    與告訴人就民事賠償問題達成和解，且其犯罪後仍矢口否認犯行，矯言掩飾，顯
    見犯後態度不佳等一切情狀，爰分別量處如主文所示之刑，並定其應執行之刑及
    諭知易科罰金之折算標準，以資懲儆。
據上論斷，應依刑事訴訟法第二百九十九條第一項前段，刑法第一百八十五條之三、
第二百八十四條第一項前段、第五十一條第五款、第四十一條第二項，道路交通管理
處罰條例第八十六條第一項，罰金罰鍰提高標準條例第一條前段、第二條，判決如主
文。
本案經檢察官陳慧玲到庭執行職務
中      華      民      國      九十      年    十二    月      六      日
                                    臺灣臺南地方法院交通法庭
                                        法  官  蔡  直  青
右正本證明與原本無異。
如不服本判決，應於判決送達後十日內向本院提出上訴狀( 應附繕本 )。
                                        書記官  孫  鈴堯
中      華      民      國      九十      年    十二    月      七      日
附錄本案論罪科刑法條全文：
刑法第二百八十四條（過失傷害罪）
因過失傷害人者，處六月以下有期徒刑、拘役或五百元以下罰金，致重傷者，處一年
以下有期徒刑、拘役或五百元以下罰金。
刑法第一百八十五條之三
服用毒品、麻醉藥品、酒類或其他相類之物，不能安全駕駛動力交通工具而駕駛者，
處一年以下有期徒刑、拘役或三萬元以下罰金。


司法院資訊處製作；財團法人民間司法改革基金會備份。
